【裁判字號】    89,訴,370
【裁判日期】    900810
【裁判案由】    租佃爭議
【裁判全文】
臺灣宜蘭地方法院民事判決  八十九年度訴字第三七０號
    原      告  甲○○
    被      告  乙○○
右當事人間租佃爭議事件，本院判決如左：
    主    文
被告應會同原告申請將坐落宜蘭縣頭城鎮○○段金面小段二二九之三號地號，面積０
．一二三八公頃土地上之耕地三七五租約登記予以註銷，並將上開土地返還原告。
被告應給付原告新臺幣貳萬柒佰玖拾元。
訴訟費用由被告負擔。
    事    實
甲、原告方面：
一、聲明：如主文所示。
二、陳述：
（一）原告所坐落宜蘭縣頭城鎮○○段金面小段二二九之三地號土地（下稱系爭土地
      ），自民國三十八年間為被告之父劉文來所承租，並立有三七五租約，劉文來
      自五十八年十二月間即舉家遷居於臺北市，嗣劉文來於八十一年二月間死亡，
      租賃權即由被告繼承，並於八十三年三月三十日經宜蘭縣頭城鎮公所以八三鎮
      民字第三五六二號函通知業經宜蘭縣政府八三府地權字第三０六二二號函核准
      變更租約在案。惟被告實居於臺北市及桃園縣等地，因距耕地甚遠，自繼承租
      約以來，即非因不可抗力不自任耕作多年，已符合耕地三七五減租條例十七條
      第一項第四款有終止租約之事由，原告並已於九十年三月二十八日發存證信函
      通知被告終止租約，爰起訴請求被告會同原告將系爭三七五租約登記予以塗銷
      ，並將租賃物即系爭土地返還原告。
（二）又被告自八十五年起，積欠原告租金計稻谷一千六百五十台斤，以每公斤新臺
      幣（下同）十九元計算，計有二萬七百九十元租金，併請求被告給付。
（三）否認被告所稱有阻止其在系爭土地耕作之行為。且被告所稱溢付租金部分，已
      在八十三年間扣除。
三、證據：提出土地所有權狀、土地登記謄本、戶籍謄本、除戶謄本、宜蘭縣頭城鎮
          八三鎮民字第三五六二號函、五結二結郵局第六九號存證信函及回執各一
          件、照片二幀、信封三件，並請求向宜蘭縣頭城鎮公所函查八十五年至八
          十九年收購稻谷價格。
乙、被告方面：
一、聲明：請求駁回原告之訴。
二、陳述：
（一）係因原告強行收回農舍及曬谷場，阻止被告在系爭土地上耕作，才未自任耕作
      。
（二）其租金已溢付，因農舍部分不應另計租金。
三、證據：提出調解書一件，租金計算表二紙。
    理    由
一、按耕地三七五減租條例施行後，耕地租約應一律以書面為之；租約之訂立、變更
    、終止或換訂，應由出租人會同承租人申請登記，耕地三七五減租條例第六條第
    一項定有明文。原告訴之聲明雖未表明被告應「會同原告申請」之意旨，惟依前
    揭法條規定並徵諸原告之真意，應認其聲明有請求被告會同原告申請註銷系爭耕
    地租約之意，合先敘明。
二、原告主張系爭土地自民國三十八年間為被告之父劉文來所承租，立有三七五租約
    ，劉文來自五十八年十二月間即舉家遷居於臺北市，嗣劉文來於八十一年二月間
    死亡，租賃權即由被告繼承，並經核准變更租約在案。惟被告實居於臺北市及桃
    園縣等地，自繼承租約以來，即非因不可抗力不自任耕作多年，已符合耕地三七
    五減租條例十七條第一項第四款得終止租約之事由，原告並已於九十年三月二十
    八日發存證信函通知被告終止租約，爰起訴請求被告會同原告將系爭三七五租約
    登記予以塗銷，並將租賃物即系爭土地返還原告。又被告自八十五年起，積欠原
    告租金計稻谷一千六百五十台斤，以每公斤十九元計算，計有二萬七百九十元租
    金，併請求被告給付。被告則以係因被原告阻止，才無法自任耕作，且租金亦已
    溢付等語，資為抗辯。
三、原告主張兩造間就系爭土地訂有三七五租約，及被告久居外地，超過一年未自任
    耕作之事實，有原告提出之土地所有權狀、土地登記謄本、戶籍謄本、宜蘭縣頭
    城鎮八三鎮民字第三五六二號函、信封三件及照片二幀為證，被告對此亦無爭執
    ，自堪信為真實。
四、按耕地租約在租佃期限未屆滿前，若承租人有非因不可抗力繼續一年不為耕作之
    情形，得終止租約。耕地三七五減租條例第十七條第一項第四款定有明文。本件
    被告雖抗辯稱係因原告阻止其在系爭土地上耕作云云，然並未提出任何證據證明
    ，自不得認為真實，其抗辯即非可採。而原告已於九十年三月二十八日以五結二
    結郵局第六九號存證信函通知被告終止租約，該存證信函已於同月三十日由被告
    收受，有原告提出且為被告不爭執之存證信及回執各一件在卷可證，從而本件租
    約既經終止，原告請求被告會同註銷租約登記，即屬有據，應予准許。
五、又原告請求被告給付自八十五年起至八十九年間之租金部分，被告雖抗辯稱前已
    溢付云云，並提出調解書一件及租金計算表二紙為證，然經核該調解書所載內容
    係關於原告所有另筆坐落宜蘭縣頭城鎮○○段大金面小段二三二地號土地之租約
    ，且租金部分係關於八十年七月至八十三年十二月三十一日之租金，而所提出之
    租金計算表亦載為八十三年一月至八十三年六月三十日之部分，至關於溢付之計
    算，亦屬被告片面所為，難認與本件有何關聯，其抗辯不可採至明。而原告主張
    租金之計算標準，為依每公斤十九元計算，而經本院向宜蘭縣頭城農會函查結果
    ，八十五年至八十九年間稻谷收購價格，計劃收購每公斤梗（蓬萊）稻榖二十一
    元，輔導收購每公斤梗（蓬萊）稻榖十八元，有該會九十年五月十五日頭農供字
    第一五六夷號函在卷可稽，應認原告之主張為可採，從而原告主張被告應給付八
    十五年至八十九年間之租金計二萬七百九十元，為有理由，應併准許之。
六、因本案事證已臻明確，兩造其餘主張陳述及所提之證據，經審酌與結論無礙，爰
    不一一論例，併此敘明。
七、結論：原告之訴為有理由，依民事訴訟法第七十八條，判決如主文。
中      華      民      國    九十      年      八      月      十    日
                                臺灣宜蘭地方法院民事庭
~B法      官  張軒豪
右為正本係照原本作成。
如對本判決上訴，應於判決送達後廿日內向本院提出上訴狀。(應附繕本)
中      華      民      國    九十      年      八      月     十三   日
~B法院書記官  莊錫聰


司法院資訊處製作；財團法人民間司法改革基金會備份。
